【裁判字號】    96,訴,7969
【裁判日期】    971124
【裁判案由】    侵權行為損害賠償
【裁判全文】
臺灣臺北地方法院民事判決              96年度訴字第7969號
原      告  丁○○原名杜安浩.
訴訟代理人  辛武律師
複  代理人  戊○○
被      告  三仁交通有限公司
法定代理人  己○○
訴訟代理人  甲○○
被      告  丙○○
共      同
訴訟代理人  乙○○
上列當事人間因業務過失傷害案，原告提起附帶民事訴訟請求侵
權行為損害賠償事件，經本院刑事庭移送前來，本院於民國97年
10月20日言詞辯論終結，判決如下：
    主      文
被告應連帶給付原告新臺幣陸拾肆萬柒仟壹佰玖拾伍元，及被告
丙○○自民國九十五年十一月七日起，被告三仁交通有限公司自
民國九十六年一月二十六日起，均至清償日止，按年息百分之五
計算之利息。
原告其餘之訴駁回。
訴訟費用由被告連帶負擔百分之七，餘由原告負擔。
本判決原告勝訴部分得假執行。但被告以新臺幣陸拾肆萬柒仟壹
佰玖拾伍元為原告預供擔保後，得免為假執行。
原告其餘假執行之聲請駁回。
    事實及理由
壹、程序方面：
    按訴狀送達後，原告不得將原訴變更或追加他訴。但請求之
    基礎事實同一者，擴張或減縮應受判決事項之聲明者，或不
    甚礙被告之防禦及訴訟之終結者，不在此限；民事訴訟法第
    255 條第1 項第2 款、第3 款、第7 款分別定有明文。查本
    件原告起訴時，請求被告丙○○及大安交通公司應連帶給付
    其新臺幣（下同）125 萬元。嗣因丙○○駕駛計程車所靠行
    者並非大安交通公司，而是三仁交通有限公司（下稱三仁交
    通公司），嗣於96年6 月29日提出民事補陳狀，將被告大安
    交通公司變更為三仁交通公司，並變更聲明為：丙○○及三
    仁交通公司應連帶給付原告1,592,000 元及法定遲延利息。
    於97年1 月3 日又提出民事準備書狀(三)變更聲明為：丙○○
    及三仁交通公司應連帶給付原告9,134,572 元及法定遲延利
    息。核原告所為當事人之變更及擴張應受判決事項之聲明，
    係基於同一交通事故之侵權行為事實，則其請求之基礎事實
    同一，且不甚礙被告之防禦及訴訟之終結，合於前述法律之
    規定，應予准許，合先敘明。
貳、實體方面：
一、原告主張：丙○○係三仁交通公司僱用之計程車司機，於民
    國93年4 月11日下午3 時50分，駕駛車牌號碼199-ＭＮ號營
    業小客車沿臺北市○○路由南往北方向行駛，行經松智路10
    1 大樓前處，因欲左轉進入松壽路，於變換車道時本應注意
    與行進之他車保持安全距離，且按當時之天候、視線、路況
    等情形，顯無不能注意之情事，竟疏未注意，而貿然變換車
    道，不慎擦撞同向由伊所騎乘車牌號碼ＡＴＫ-827號重型機
    車，致伊人車倒地後，受有右股骨骨折、頭部外傷等傷害。
    爰依民法第184 、188 、193 及195 條規定，請求被告連帶
    賠償伊所受之下列損害：(一)醫療費用：自93年4 月11日起迄
    今已花費看護費、復健費及交通費共計28,072元；(二)工作收
    入損失：伊於事故發生前任職好樂迪ＫＴＶ工作，每月薪資
    約33,500元，自受傷之日後有1 年4 個月無法工作，工作收
    入減少約為536,000 元，又復原後仍有長短腳的情形而不能
    久站，遭好樂迪解雇，復因無法步履正常行動，有1 年3 個
    月無處任職，受有損害502,500 元。再目前任職社區管理員
    ，每月薪資僅18,000元，與事故發生前之薪資短少15,500元
    ，每年損失186,000 元，伊現年27歲至65歲退休時，依霍夫
    曼計算係數表扣除預領利息，將有7,068,000 元損失。(三)精
    神慰撫金：因遭侵害後右股骨折重傷，經二次手術及長期復
    健，右腳股骨段缺2 公分，無法復原，造成永久殘障，其精
    神受有痛苦，求償非財產上精神損害1,000,000 元等語。並
    聲明：(一)被告應連帶賠償原告9,134,572 元，及自起訴狀繕
    本送達翌日起至清償日止，按年息5%計算之利息。(二)願供擔
    保請准宣告假執行。
二、被告均以：對原告主張之侵權行為事實不爭執，亦不否認有
    收據之醫療費用部分，惟否認原告主張其事故發生前每月薪
    資為36,000元及因受傷有長達32個月無法工作等情，依其提
    出之薪資證明，僅可證明月收入為28,000餘元，又依原告提
    出之診斷證明書，其上醫師囑言僅提及宜休養2 個月與1 個
    月，且原告未能舉證證明有勞動能力減損，請求之慰撫金過
    高，況本件交通事故依臺北市車輛行車事故鑑定委員會鑑定
    意見，原告就交通事故發生亦有過失，故其等僅需負擔七成
    責任，而非全責等語置辯。並聲明：(一)原告之訴及假執行聲
    請均駁回。(二)如受不利判決願供擔保免為假執行。
三、兩造不爭執之事實：丙○○為計程車司機，為三仁交通公司
    靠行之車輛，其於93年4 月11日下午3 時50分，駕駛車牌號
    碼199-ＭＮ號營業小客車沿臺北市○○路由南往北方向行駛
    ，行經松智路101 大樓前處，因欲左轉進入松壽路，於變換
    車道時本應注意與行進之他車保持安全距離，且按當時之天
    候、視線、路況等情形，顯無不能注意之情事，竟疏未注意
    而貿然變換車道，不慎擦撞同向由原告所騎乘車牌號碼ＡＴ
    Ｋ-827號重型機車，致原告人車倒地後，受有右股骨骨折、
    頭部外傷等傷害，嗣丙○○經本院以94年度交易字第426 號
    刑事判決判處有期徒刑3 月，如易科罰金，以銀元300 元折
    算1 日確定，並於95年9 月1 日執行完畢等事實，經本院職
    權調閱前揭案號刑事卷宗查閱無訛。
四、兩造之爭點：(一)被告是否應負侵權行為之連帶賠償責任？(二)
    若是，其應負損害賠償金額為若干？(三)原告是否與有過失？
    茲分別論述如下：
(一)、按因故意或過失，不法侵害他人之權利者，負損害賠償責任
    。又不法侵害他人之身體或健康者，對於被害人因此喪失或
    減少勞動能力或增加生活上之需要時，應負損害賠償責任。
    再不法侵害他人身體、健康、名譽、自由、信用、隱私、貞
    操或不法侵害其他人格法益而情節重大者，被害人雖非財產
    上之損害，亦得請求賠償相當之金額；民法第184 條第1 項
    前段、第193 條第1 項、第195 條第1 項前段分別定有明文
    。查丙○○因上述過失行為，不法侵害原告之身體、健康，
    已如前述，丙○○自應就原告所受損害負責。
(二)、次按在臺灣經營交通事業之人，接受他人靠行（出資人以經
    營人名義參加營運），而向該靠行人（出資人）收取費用，
    以資營運者，比比皆是，此為週知之事實，該靠行之車輛，
    在外觀上既屬經營人所有，乘客又無從分辨該車輛是否他人
    靠行營運，乘客於搭乘時，只能從外觀上判斷該車輛係某經
    營人所有，該車輛之司機係為該經營人服勞務，自應認該司
    機係為該經營人服勞務，而使該經營人負僱用人之責任，以
    保護交易之安全，有最高法院87年度臺上字第86號判決可參
    。查系爭車號199-ＭＮ號營業小客車為丙○○向三仁交通公
    司承租，有營業車輛租賃契約書附卷可稽（參見本院卷第45
    頁），是原告主張三仁交通公司應負僱用人之責任與丙○○
    連帶賠償，即認足取。
(三)、茲就其應賠償之項目及金額詳述如下：
１、醫藥費部分：原告請求被告賠償醫藥費28,072元（依本院計
    算之總金額為28,092元），業據提出臺北醫學大學附設醫院
    醫療費用收據數紙影本附卷為證，且為被告所不爭執並同意
    給付（參見本院卷第37頁背面），此部分請求自應准許。
２、工作損失部分：原告因系爭車禍受有右股骨骨折及頭部外傷
    ，於93年4 月11日急診入院，於93年4 月12日接受骨內固定
    術治療，於93年4 月21日出院及宜門診追蹤，宜修養2 個月
    ，又因右側股骨幹骨折術後未癒合，於93年9 月15日入院，
    93年9 月16日接受骨頭移植手術治療，於93年9 月22日出院
    ，宜休養1 個月，預後視病況而定，宜門診追蹤治療，此有
    原告所提出之96年8 月21日及22日臺北醫學大學附設醫院診
    斷證明書（乙種）內容在卷可參（本院卷第19及20頁），並
    經本院函詢前揭醫院屬實，有臺北醫學大學附設醫院97年6
    月16日校附醫歷字第0970002727號函文附卷可參（本院卷第
    50頁），由此可見原告因系爭車禍，完全喪失工作能力而無
    法工作之時間以6 個月又12天為妥，即自93年4 月11日至93
    年9 月22日出院後休養1 個月之期間，此段期間原告任職好
    樂迪ＫＴＶ公司，依其主張每月薪資為33,500元，雖據其提
    出公司員工薪資等級明細表一紙在卷（本院卷第31頁），惟
    該份資料僅為薪資等距及數額，並非公司出具之正式薪資單
    ，尚難以此為憑，本院審酌原告提出附卷之迪廣國際股份有
    限公司93年4 月員工薪資明細表，其上記載其應領薪資為28
    ,269 元 等情（本院卷第30頁），故於系爭車禍發生時每月
    薪資應為28,269元，原告主張薪資為33,500元部分，並不足
    採，故請求其因該車禍致6 月又12天無法工作之損失計180,
    922 元（計算式：28,269×（6+12/30） ＝180,921.6 ，元
    以下四捨五入）。又原告於前揭第二次手術後，持續於骨科
    門診追蹤，復原良好，在骨折未完全癒合前，不可負重對日
    常生活有較大之影響，一旦骨折完全癒合後，一般而言對日
    常生活影響不大，有前揭臺北醫學大學附設醫院97年6 月16
    日函文在卷可參，再原告因右側股骨骨折術後，於94年11月
    17日至國泰綜合醫院門診，當日X 光顯示骨折已癒合，故安
    排於94年11月22日住院，94年11月23日拔除鋼釘，94年11月
    23日出院，術後復原良好，對日常生活應無影響，亦經本院
    函詢屬實，有國泰綜合醫院97年6 月27日（97）管歷字第93
    3 號函在卷可參（見本院卷第51頁），由此觀之，原告於第
    二次骨折手術後，除不可負重外，對日常生活影響不大，況
    且一旦骨折完全癒合後，也無重大影響，而原告之前於ＫＴ
    Ｖ工作並非需大量負重，故原告主張骨折痊癒後變成長短腳
    ，無法久站而被好樂迪公司解雇與會影響工作能力等節，並
    無提出相關證據供本院參酌，是此部分主張自屬無法證明，
    故其請求因無法步履正常行動，有1 年3 個月無處任職，受
    有損害502,500 元，以及目前任職社區管理員之薪資與事故
    發生前之薪資相較，每年損失186,000 元，至65歲退休時合
    計受有7,068,000 元之損失云云，核屬無據。
３、精神慰撫金部分：原告因本件車禍受有右股骨骨折、頭部外
    傷等傷害，又上開傷勢分別於93年4 月11日至4 月21日、93
    年9 月15日至9 月22日至臺北醫學大學附設醫院住院，先後
    進行骨折復位及骨髓內釘固定術與骨移植手術，再其於93年
    9 月22日至23日至國泰綜合醫院住院進行拔除鋼釘，術後復
    原良好，有前揭臺北醫學大學附設醫院及國泰綜合醫院之函
    文內容在卷可參，足見原告因本件車禍所受傷害之回復期間
    將近二年，堪認精神因此遭受相當痛苦。查原告學歷為國中
    畢業，家境小康（參見臺灣臺北地方法院檢察署94年度偵字
    第13892 號卷第8 頁），而丙○○為大學畢業，業為計程車
    司機，家境亦為小康（參見臺灣臺北地方法院檢察署95年度
    偵緝字第1608號卷第7 頁），又三仁交通公司之資本額為10
    ,000,000 元 ，有本院向財政部稅務入口網所查得其營業登
    記資料公示查詢結果附卷為憑，本院審酌兩造之學識程度、
    身分及地位、經濟狀況，與原告受傷之程度及復原期間等一
    切情狀，認原告請求精神慰撫金於600,000 元範圍內，尚稱
    允適，逾此部分，應予駁回。
４、綜上，本件原告所得請求被告連帶損害賠償，醫藥費為28,0
    72元、工作損失為180,922 元及精神慰撫金600,000 元，共
    計808,994元。
(四)、末按損害之發生或擴大，被害人與有過失者，法院得減輕賠
    償金額或免除之，民法217 條第1 項定有明文。查丙○○變
    換車道未注意安全距離，固為肇事主因，惟原告於事故發生
    時，自稱其原行駛第2 車道，因前有公車而切入第1 車道行
    駛，且於切入動作完成後發生事故，顯示原告係在三車道以
    上路段違規行使最內側車道，有交通事故談話紀錄表在卷可
    參（見本院北調字卷第18頁），顯見原告亦有在三車道以上
    路段違規行使最內側車道之過失，又本院刑事庭於94年度交
    易字第426 號案件審理時，將本件車禍送請臺北市車輛車輛
    行車事故鑑定委員會鑑定結果，亦認為丙○○變換車道未注
    意安全距離為肇事原因，原告騎乘普通重型機車，三車道以
    上路段，違規行使最內側車道為肇事次因，有鑑定意見書在
    卷可參（見前揭案號刑事卷第39-41 頁），是本院審酌兩造
    肇事情節，認原告就本件車禍應負20% 之過失責任，丙○○
    及三仁交通公司應負80% 之過失責任，依本院審酌認原告有
    理由之上開費用，折算原告與有過失比例後，本件原告得向
    被告請求連帶賠償金額為647,195 元（計算式：808,994 ×
    80% ＝647,195.2 ，元以下四捨五入）。
五、綜上所述，原告基於侵權行為之法律關係，請求被告連帶賠
    償647,195 元，及丙○○部分自起訴狀繕本送達翌日即95年
    11月7 日起，三仁交通有限公司自96年1 月26日起（本院第
    一次調解期日之翌日），均至清償日止，按年息5%計算之利
    息，為有理由，應予准許；逾此部分之請求，為無理由，應
    予駁回。
六、原告陳明願供擔保，聲請宣告假執行，就其勝訴部分，於法
    核無不合，爰酌定相當之擔保金額，併予宣告之；至原告敗
    訴部分，其假執行之聲請已失所附麗，應予駁回。
七、本案事證已明，兩造其餘攻擊防禦方法及舉證，核與判決結
    果無影響，於茲不贅。
八、訴訟費用負擔之依據：民事訴訟法第79條、第85條第2項。
中    華    民    國    97    年    11    月    24    日
                  民事第四庭    法  官  鄧德倩
以上正本係照原本作成
如對本判決上訴，須於判決送達後20日內向本院提出上訴狀
中    華    民    國    97    年    11    月    24    日
                                書記官  林孔華


司法院資訊處製作；財團法人民間司法改革基金會備份。
